臺灣高等法院高雄分院刑事判決　　　　　　　　　九十一年度上易字第一二五七號
　　上　訴　人　台灣高雄地方法院檢察署檢察官
　　被　　　告　甲○○
　　　　　　　　乙○○
右上訴人因被告等妨害自由案件，不服臺灣高雄地方法院九十一年度易字第一六八四
號中華民國九十一年六月二十八日第一審判決（臺灣高雄地方法院檢察署檢察官聲請
簡易判決處刑案號：九十一年度偵字第二四六八號；經台灣高雄地方法院高雄簡易庭
九十一年度雄簡字第四一一號，認不宜以簡易判決處刑而簽移該院刑事庭依通常程序
審理），提起上訴，本院判決如左：
    主  文
上訴駁回。
    理  由
一、公訴意旨略以：被告乙○○與丙○○係夫妻，因丙○○發生外遇，堅持與被告乙○○離婚，被告乙○○遂聽從婆婆劉楊素霞之意見，邀約胞弟被告甲○○自台東
    前來規勸協調，被告甲○○即於民國（下同）九十一年一月十日下午一時許，抵
    達位於高雄市三民區○○○路一二三號被告乙○○與丙○○夫妻住處，雙方協調
    並無結果，由於天色已晚，被告甲○○當天留宿上址，嗣於翌日清晨四時許，丙○○接獲數通電話欲外出，為被告乙○○發現而起爭執，被告甲○○被吵醒後，
    旋與被告乙○○基於妨害丙○○行使權利之犯意聯絡，前後以身體擋在一樓外出
    門口，被告劉瑞蓮並且出手推了丙○○一下，丙○○因此無法啟門外出，而妨害
    其行使權利。因認被告甲○○、乙○○均涉犯刑法第三百零四條第一項以強暴妨
    害人行使權利之罪嫌。
二、按犯罪事實應依證據認定之，無證據不得推定其犯罪事實，刑事訴訟法第一百五
    十四條定有明文。又認定不利於被告之事實，須依積極證據，苟積極證據不足為
    不利於被告事實之認定時，即應為有利於被告之認定，更不必有何有利之證據。
    另刑事訴訟法上所謂認定犯罪事實之證據，係指足以認定被告確有犯罪行為之積
    極證據而言，該項證據自須適合於被告犯罪事實之認定，始得採為斷罪資料（最
    高法院三十年上字第八一六號判例、最高法院二十九年上字第三一五號判例參
    照）。又刑法第三百零四條之罪，須行為人有強暴、脅迫之行為，而使人行無義
    務之事或妨害人行使權利，始能成立，如行為人並無施強暴、脅迫之行為，即不
    得以該罪相繩。
三、公訴人認被告甲○○、乙○○共同涉犯刑法第三百零四條妨害自由罪嫌，無非係
    以被害人丙○○之指訴，及被告甲○○自承有勸架，被告乙○○坦承與被告甲○○站在門口、自己有推丙○○一下等由為其論罪之依據。
四、被告甲○○經本院合法傳喚未到庭，惟據其以前到庭及被告乙○○固坦承有於前
    揭時、地與丙○○在門口僵持、發生口角，不讓丙○○出門之事實，惟均堅決否
    認有何以妨害自由之犯行，被告甲○○辯稱：只是在門口僵持口角，沒有以強暴
    、脅迫妨害丙○○行使權利等語，被告乙○○辯稱：我站在一樓門口不讓他出去
    ，丙○○一直靠近我的身體，他擠過來我有推他一下，沒有強暴脅迫及肢體衝突
    等語。
五、經查，告訴人丙○○固於警、偵訊中指稱：當晚被告二人堵住側門門口不讓我出
    去，用手向我腹部猛推，被告乙○○要我把事情說清楚，不然不要走等語，惟當
    時係被告乙○○應婆婆劉楊素霞之邀，找胞弟即被告甲○○前來商談其與告訴人
    婚姻問題，當天凌晨因告訴人接獲電話欲外出，為被告乙○○阻止發生爭執，被
    告甲○○係為勸架等情，業據被告乙○○供承：之前因為丙○○在外有外遇，常
    在家中吵鬧，我婆婆覺得很煩，所以我婆婆請娘家的人來，看事情能不能好轉，
    我母親身體不好，所以由我弟弟及姐姐一起來，他們都在勸和解，後來沒有結果
    ，丙○○說只有離婚一條路，因為他們都是遠道來，所以都住在我家，半夜有女
    人打電話來問丙○○為何還沒有過去，有一通打進來，我在臥房，丙○○衝進來
    接，電話就掛斷了，丙○○後來就用行動電話和那女人聯絡，我二姐、弟弟也被
    吵醒，大家就一起出來，我就和他在四樓問他，他說只有離婚，問他要如何辦理
    ，他就不講話，後來他衣服穿了就要出去，我想說事情還沒有說完，他出去白天
    就不會回來，我不希望他出去，我就站在一樓門口不讓他出去，丙○○就一直靠
    近我的身體，甲○○也站在門邊，我本能反應將手放在胸前，他擠過來我有推了
    他一下，但是沒有發生肢體上的衝突，也沒有強暴脅迫的行為，甲○○他沒有拉
    丙○○，僵持了沒有多久，丙○○就跑到二樓，我跟上二樓，他在那裡打電話報
    警說有人侵入民宅，我不知道彭瑞英有沒有下來看到，劉楊素霞不在現場，事後
    丙○○說早就要跟我離婚，他就利用此事和外面的女人同居，看我會不會早點離
    婚，現在已經離婚等語，被告甲○○供稱：當天因為丙○○要和我姐姐離婚，丈
    母娘劉楊素霞要求我家派人過去他家，由我及我二姐彭瑞英前去，於九十一年一
    月十日下午二時許過去調解，當晚我們住在丙○○家，第二天清晨三點多，有女
    人打電話給丙○○，約打了五、六通電話，當時丙○○催小孩讀書，把我們吵醒
    ，丙○○、乙○○在佛堂起爭執，丙○○堅持要離婚，我和彭瑞英加入協調，我
    們要求贍養費，丙○○不願意付，丙○○就拿外套往外走，衝到一樓樓梯口，乙○○跟著下去，我也跟下去，在樓梯口第一道門，丙○○在門外將門擋住，不讓
    我們跟去，之後我把門推開，才出去第一道門，出去後丙○○、乙○○在門口僵
    持，乙○○不讓丙○○出去，我站在門口，乙○○站在旁邊，樓梯口到門口不到
    半坪，門是關著的，沒有強暴、脅迫不讓丙○○出去，只站在那裡僵持口角，約
    持續一、二分鐘，丙○○一氣之下就到二樓打電話報警，我們跟著上樓，他說我
    們擅闖民宅，現在已經離婚，當時警察一直要他不要告，但他堅持要告，之前沒
    有發生過這種事等語明確，核與證人即被告胞姊彭瑞英證稱：當天我和甲○○就
    是要去關心他們夫妻的事情，當天下午二、三點到，丙○○有在家，丙○○堅持
    要離婚，我們不了解他們夫妻相處出了問題，當天我們沒有馬上回去，當晚我和
    乙○○同住，甲○○睡在客廳，丙○○和小孩在讀書，我有聽到手機聲，後來電
    話響，丙○○衝進房間要聽，後來大家都醒來，我和甲○○、乙○○、丙○○都
    在四樓客廳，我聽他們爭執，丙○○要出去，後來我才下去到樓梯口，甲○○、
    乙○○都站在門邊，丙○○要出門，只有將門擋住，沒有拉扯，丙○○沒有堅持
    要出去，沒有強暴脅迫，僵持了一會兒，丙○○就往樓上跑報警等語相符，且經
    證人即告訴人之母劉楊素霞證述：原係要乙○○母親來（處理婚姻關係）等語無
    訛，況告訴人具狀亦明白表示當天與被告乙○○夫妻間發生爭吵，被告甲○○只
    是前來勸架，沒有妨害自由等語，有其提出之刑事聲請狀一紙在卷可參（見原審
    卷第十、十一頁）。綜上各情相互印證以觀，足認被告乙○○果係應婆婆劉楊素
    霞之邀，找胞弟即被告甲○○前來商談其與告訴人婚姻問題，當天凌晨因告訴人
    接獲電話欲外出，為被告乙○○阻止發生爭執，被告甲○○係為勸架之辯解，堪
    予採信，故本件被告二人雖有藉阻止告訴人外出之行為，以達渠等所欲解決婚姻
    問題之目的，但被告乙○○、甲○○於勸諭阻止告訴人外出當時並無何強暴、脅
    迫行為，至於被告乙○○固不否認有推告訴人一下，但有如前述，其辯稱係為解
    決婚姻問題，被告二人站在一樓門口，不讓告訴人出去，被告乙○○本能將手放
    在胸前，告訴人擠過來，被告乙○○順手推告訴人一下等情，似此情形，被告乙○○主觀上亦無妨害告訴人意思決定自由之犯意，其等所為即與刑法第三百零四
    條第一項之強制罪構成要件不符；此外，本院復查無其他積極證據足資審認被告
    二人有何公訴人所指之前揭犯行，自屬不能證明被告二人犯罪。
六、原審因而為被告二人均無罪之判決，核無不合，檢察官上訴意旨仍認被告二人有
    妨害告訴人行使權利之犯行，為無理由，應予駁回。
七、被告甲○○經合法傳喚，無正當理由不到庭，爰不待其陳述逕行判決。
據上論結，應依刑事訴訟法第三百六十八條、第三百七十一條，判決如主文。
本案經檢察官方娜蓉到庭執行職務。
中      華      民      國    九十一    年      九      月     三十     日
                              臺灣高等法院高雄分院刑事第一庭
                                  審判長法官  曾永宗
                                        法官  郭玫利
                                        法官  邱永貴
右正本證明與原本無異。
不得上訴。
                                  法院書記官  梁雅華
中    華    民    國      九十一      年      十      月    一    日
